【裁判字號】    94,交易,233
【裁判日期】    950106
【裁判案由】    過失致死
【裁判全文】
臺灣臺北地方法院刑事判決             94年度交易字第233號
公  訴  人  臺灣臺北地方法院檢察署檢察官
被      告  丁○○
上列被告因過失致死案件，經檢察官提起公訴（九十四年度偵字
第五七六一號）及移送併案審理（九十四年度偵字第二一二八四
號），被告於準備程序進行中就被訴事實為有罪之陳述，經合議
庭裁定改行簡式審判程序，判決如下：
    主  文
丁○○因過失致人於死，處有期徒刑拾月。
    事  實
一、丁○○於民國九十四年四月四日晚間七時二十五分許，騎乘
    車號MDU-522號重型機車搭載友人何俊賢，沿臺北市○○○
    路由南往北方向行駛，途經重慶南路與寧波西街交岔路口行
    人穿越道前時，本應注意在無速限標誌或標線之道路行車，
    時速不得超過五十公里，且行近行人穿越道前，應減速慢行
    ，遇有行人穿越時，無論有無交通警察指揮或號誌指示，均
    應暫停讓行人先行通過，並應注意行駛至交岔路口時，其行
    進應遵守燈光號誌，且依當時為夜間有照明之晴天，柏油路
    面乾燥無缺陷，亦無障礙物，視距良好等情形，並無不能注
    意之情事，竟疏未注意及此，猶貿然以時速六十至七十公里
    之速度闖紅燈行駛，欲強行通過該路口，適騎乘車號
    CGX-511號重型機車之甲○○，沿寧波西街由西往東方向行
    駛，於該路口停等紅燈，俟燈號轉綠後起步通過該路口時，
    丁○○見狀，因閃煞不及，其前車頭撞擊甲○○所乘機車之
    右前車身，甲○○因而人車倒地，受有右股骨頸骨折之傷害
    （丁○○已與甲○○達成和解，甲○○並撤回告訴，此部分
    過失傷害罪嫌業經本院以九十四年度交易字第四００號判決
    公訴不受理），丁○○所乘機車則繼續向前滑行，撞及正沿
    該路口行人穿越道由東往西方向橫越重慶南路之行人王美倫
    、丙○○及戊○○，致其等三人倒地，王美倫因而受有顱內
    出血併血氣胸、頭、胸部鈍性傷等傷害，經送醫急救後，仍
    於同日晚間十一時三十八分許不治死亡，丙○○則受有左脛
    腓股骨折、左小腿蜂窩組織炎、左側顏面骨骨折、左側結膜
    下出血、左側眉部裂傷、頭部外傷等傷害，戊○○則受有頭
    部撕裂傷等傷害（未據告訴）。嗣經路人報警，然未報明肇
    事者姓名，迨員警前往現場處理時，丁○○在場並承認為肇
    事者而自首。
二、案經王美倫之配偶乙○○訴由臺北市政府警察局中正第二分
    局報請臺灣臺北地方法院檢察署檢察官偵查起訴，暨丙○○
    訴請臺灣臺北地方法院檢察署檢察官移送併案審理。
    理  由
一、前揭事實，業據被告丁○○於本院審理時坦承不諱（見本院
    九十四年六月二十七日、九十四年八月二十二日準備程序筆
    錄、九十四年十二月二十六日審判筆錄），核與告訴人乙○○、丙○○及被害人甲○○、戊○○於警訊時指訴情節相符
    （見九十四年度偵字第五七六一號卷第一二至二一頁），並
    有道路交通事故現場圖、臺北市政府警察局中正第二分局交
    通分隊交通事故談話紀錄表、補充資料表、道路交通事故調
    查報告表、現場照片、臺北市立聯合醫院和平院區診斷證明
    書、臺北市立聯合醫院九十四年十二月六日北市醫和字第０
    九四三五一八九一００號函附丙○○之急診病歷、臺灣臺北
    地方法院檢察署相驗屍體證明書及驗斷書等件附卷可稽（見
    九十四年度偵字第五七六一號卷第三一至三八頁、第六三頁
    、九十四年度偵字第二一二八四號卷第一八頁、第三二至三
    三頁、第三五至三八頁、相驗卷、本院卷）。
二、按行車速度，依速限標誌或標線之規定，無標誌或標線者，
    行車時速不得超過五○公里。且汽車行近行人穿越道前，應
    減速慢行，遇有行人穿越時，無論有無交通警察指揮或號誌
    指示，均應暫停讓行人先行通過。又汽車行駛至交岔路口，
    其行進應遵守燈光號誌，道路交通安全規則第九十三條第一
    項第一款前段、第一百零二條第一項第一款、第一百零三條
    分別定有明文。所謂汽車，依同規則第二條第一項第一款規
    定，指在道路上不依軌道或電力架線而以原動機行駛之車輛
    （包括機器腳踏車）。被告騎乘機車自應注意上開規定，且
    依卷附道路交通事故調查報告表及現場照片所示（見九十四
    年度偵字第二一二八四號卷第三二至三三頁、第三五至三八
    頁），事發地點係臺北市○○○路與寧波西街交岔路口行人
    穿越道前，且當時為夜間有照明之晴天，道路狀況為柏油路
    面乾燥無缺陷，亦無障礙物，視距良好等情形以觀，並無任
    何足令其不能注意之情事，竟疏未注意依速限及燈光號誌行
    駛，致撞及王美倫及丙○○，則結果之發生，顯係被告可得
    避免或防止，其就本件交通事故之發生自有過失甚明。而其
    上開過失行為致生王美倫死亡及丙○○傷害之結果，被告之
    過失行為與王美倫之死亡及丙○○之傷害間，自有相當因果
    關係。本件事證明確，被告犯行洵堪認定，應予依法論科。
三、核被告所為，係犯刑法第二百七十六條第一項之過失致人於
    死及第二百八十四條第一項前段之過失傷害罪。其以一過失
    行為，同時致王美倫死亡及丙○○傷害之結果，而觸犯二構
    成要件不同之罪名，為想像競合犯，依同法第五十五條規定
    ，應從一重之過失致人於死罪論處。又其行經行人穿越道不
    依規定讓行人優先通行，因而致人受傷及死亡，依法應負刑
    事責任，依道路交通管理處罰條例第八十六條第一項規定，
    加重其刑至二分之一。其肇事後經路人報警，雖未報明肇事
    者姓名，然員警前往現場處理時，被告在場並承認為肇事者
    ，此有道路交通事故現場圖及臺北市政府警察局中正第二分
    局交通分隊交通事故談話紀錄表在卷足憑（見九十四年度偵
    字第五七六一號卷第三一至三二頁），係對於未發覺之犯罪
    ，表示願接受裁判之意，依刑法第六十二條前段自首之規定
    ，減輕其刑，並先加後減之。公訴人移送併案審理之被告於
    前揭時、地過失傷害丙○○之犯行（九十四年度偵字第二一
    二八四號），與本案起訴經論罪部分，有想像競合犯之裁判
    上一罪關係，為起訴效力之所及，本院自得併予審究。爰審
    酌被告並無前科，素行良好（見本院卷附臺灣高等法院被告
    前案紀錄表），僅因一時貪便圖快，貿然闖紅燈超速行駛，
    釀生一死三傷之禍，且王美倫正值青壯盛年，僅因被告之過
    失，而死於非命，正值花樣年華之丙○○，亦因突遭此橫禍
    ，致顏面及小腿受傷，迭經小腿脛腓骨折之骨釘內固定手術
    及顏面骨骨折之復位固定手術（見本院卷附臺北市立聯合醫
    院九十四年十二月六日北市醫和字第０九四三五一八九一０
    ０號函），對其容貌及外觀影響甚鉅，是被告過失程度重大
    ，對被害人及其家屬造成之危害匪淺，暨被告犯後坦承犯行
    ，已與甲○○達成和解（見本院九十四年度交易字第四００
    號刑事判決），然迄未與王美倫家屬及丙○○達成民事上和
    解並賠償損害等一切情狀，量處如主文所示之刑。
據上論斷，應依刑事訴訟法第二百七十三條之一第一項、第二百
九十九條第一項前段，道路交通管理處罰條例第八十六條第一項
，刑法第二百七十六條第一項、第二百八十四條第一項前段、第
五十五條、第六十二條前段，罰金罰鍰提高標準條例第一條前段
，判決如主文。
本案經檢察官黃文明到庭執行職務
中    華    民    國  九十五  年    一    月    六    日
                  刑事第八庭法  官  陳芃宇
以上正本證明與原本無異。
如不服本判決，應於判決送達後10日內，向本院提出上訴狀。
                            書記官  周小玲
中    華    民    國  九十五  年    一    月    六    日
附錄本案論罪科刑法條全文：
中華民國刑法第276條
(過失致死罪)
因過失致人於死者，處 2 年以下有期徒刑、拘役或 2 千元以下
罰金。
從事業務之人，因業務上之過失犯前項之罪者，處 5 年以下有
期徒刑或拘役，得併科 3 千元以下罰金。
中華民國刑法第284條
(過失傷害罪)
因過失傷害人者，處 6 月以下有期徒刑、拘役或 500 元以下罰
金，致重傷者，處1年以下有期徒刑、拘役或500元以下罰金。
從事業務之人，因業務上之過失傷害人者，處 1 年以下有期徒
刑、拘役或1 千元以下罰金，致重傷者，處 3 年以下有期徒刑
 、拘役或 2 千元以下罰金。


司法院資訊處製作；財團法人民間司法改革基金會備份。
